【裁判字號】    97,台上,6573
【裁判日期】    971218
【裁判案由】    違反毒品危害防制條例
【裁判全文】
最高法院刑事判決            九十七年度台上字第六五七三號
上  訴  人  甲○○
選任辯護人  陳德峰律師
            周建才律師
上列上訴人因違反毒品危害防制條例案件，不服台灣高等法院中
華民國九十七年十月一日第二審判決（九十七年度上訴字第三三
五一號，起訴案號：台灣板橋地方法院檢察署九十七年度偵字第
四四一五、一一七八八號），提起上訴，本院判決如下：
    主  文
上訴駁回。
    理  由
按刑事訴訟法第三百七十七條規定，上訴於第三審法院，非以判
決違背法令為理由，不得為之。是提起第三審上訴，應以原判決
違背法令為理由，係屬法定要件。如果上訴理由書狀並未依據卷
內訴訟資料，具體指摘原判決不適用何種法則或如何適用不當，
或所指摘原判決違法情事，顯與法律規定得為第三審上訴理由之
違法情形，不相適合時，均應認其上訴為違背法律上之程式，予
以駁回。本件上訴人甲○○上訴意旨略稱：(一)、上訴人係研究製
造丙基安非他命，而非製造甲基安非他命，兩者之原料幾乎相同
，差異在製造丙基安非他命尚需「苯丙烯」，上訴人因尚未取得
「苯丙烯」，故亦未購買還原成結晶體過程中必備之「真空吸引
器」。此關係上訴人主觀上有無犯罪故意，上訴人雖未聲請傳喚
專業鑑識人員到庭說明，惟丙基安非他命與甲基安非他命製作原
料及過程是否相同？是否必需「苯丙烯」原料？還原成結晶體過
程時是否必須使用「真空吸引器」？均對事實真相有重要關係，
原審未依職權予以調查，有應於審判期日調查之證據未予調查之
違法。(二)、證人黃翊峰證稱其係專門查緝製造毒品集團之教官，
上訴人確係其線民。上訴人係為接近犯罪集團份子李尚祈，須先
瞭解製作毒品之方法，始向「蔡博士」學習製造安非他命，又為
避免陷入犯罪陷阱，才實驗研製丙基安非他命，也故意不購買「
真空吸引器」。原審未就此依職權予以調查，有應於審判期日調
查之證據未予調查之違法。(三)、第一審法院於民國九十七年五月
十四日行準備程序時，經上訴人同意進行審判程序後，未經合議
庭依法裁定，即進入審判程序。又第一審審判長未就被訴事實訊
問上訴人，未給予防禦機會，有違直接審理原則。原判決竟維持
第一審之違法判決，自有不當。(四)、法務部調查局鑑定書所附檢
驗結果表，其中「原料及半成品定量分析」關於編號五十一扣押
物安非他命部分，註一欄記載「因該檢品純度低於０‧五％，為
便於毒品緝獲量統計及獎勵查緝，純度以０‧五（％）計。」足
以顯示純度微乎其微。又原判決附表編號五三之一、五三之二之
物，名稱為「疑似液態安非他命」，不在毒品危害防制條例第二
條第二項第二款附表二所列舉之毒品中，原審未予說明逕行沒收
，有適用法則不當之違背法令等語。
惟查：證據之取捨、事實之認定，乃事實審法院職權行使之範圍
，事實審法院經調查證據之結果，本於確信，依自由心證之取捨
證據，苟其取捨，與經驗法則或論理法則無違，即不得任意指為
違法，而據為適法之第三審上訴理由。本件原判決認定上訴人有
原判決事實欄所載之犯行，因而維持第一審論處上訴人製造第二
級毒品，未遂罪刑（累犯，處有期徒刑三年八月）之判決，駁回
上訴人在第二審之上訴。係以：上訴人之自白，扣案如原判決附
表編號一至六十二、六十五、六十七所示製造安非他命原料、器
具設備、半成品、記載製作毒品流程暨方式之文件，通訊監察譯
文，法務部調查局鑑定書等證據資料，為綜合之判斷。並指駁、
說明上訴人辯稱其係行政院海岸巡防署台北機動查緝隊查緝員黃
翊峰之線民，依黃員指示以此方式吸引製毒者，並無製造安非他
命之犯意云云，惟與黃翊峰證述之情節不符，不足採信。已詳細
敘述其所憑之證據及認定之理由，所為論斷，俱有卷存證據資料
可資覆按，並無採證或認定事實違背經驗法則或論理法則，或其
他違背法令之情形。另查：(一)、當事人所未聲請調查之證據，必
與待證事實有重要關聯，且於公平正義之維護或對被告利益有重
大關係事項，法院始有依職權予以調查之必要。至於與待證事實
存否之判斷顯然欠缺關聯性之事項，自無調查之必要，法院未予
調查，當不能指為違法。卷查上訴人雖曾供稱：其係欲製造丙基
安非他命，尚缺主要材料苯丙烯等語，然對於究竟有無「丙基安
非他命」，如有，其與甲基安非他命之製作原料及過程是否相同
？是否必需苯丙烯原料？製程中是否必須使用真空吸引器？均未
聲請原審法院調查。且上訴人於法務部調查局台北縣調查站詢問
、及檢察官訊問時，均坦承其尚未取得苯丙烯，而依扣案物品及
其實行之操作方法，可以製造甲基安非他命等語，則其於明知因
缺乏苯丙烯，以扣案物品雖無法製造丙基安非他命，然仍可製造
甲基安非他命之認識下，猶著手實行製造甲基安非他命，並已製
成含有安非他命成分之液態半成品，其自有製造甲基安非他命之
犯罪故意。至於苯丙烯及真空吸引器是否為製造丙基安非他命所
須之原料及器材，顯與本件之待證事實欠缺關聯性，自無調查之
必要，原審法院未予調查，自不違法，不能執為適法之第三審上
訴理由。(二)、第一審法院於九十七年五月十四日行準備程序時，
上訴人就被訴事實為有罪之陳述，上訴人、辯護人、檢察官亦均
表明無調查證據之聲請，復同意於當日進行審判程序；上訴人於
隨後進行之審判程序中陳稱「願意捨棄就審期間」，審判長詢以
「對於檢察官起訴之犯罪事實有何意見？」時，上訴人並答稱：
時間、地點如起訴書所載，及已知錯誤等語，有第一審卷附之準
備程序筆錄、審判筆錄可查。第一審法院踐行之訴訟程序，雖稍
簡略，惟與上訴人之防禦權並無影響。原判決予以維持，亦不能
指為違法。(三)、扣案如原判決附表編號五十一所示之液體，依法
務部調查局鑑定書所附「原料及半成品定量分析」註一欄之記載
，其含有安非他命之純度雖低於０‧五％，仍屬含有安非他命成
分之液態半成品無訛。另原判決附表編號五三之一、五三之二所
示之物，原判決於附表「鑑定結果」欄及理由乙、一、(一)分別載
明檢出甲基麻黃鹼成分，原判決因而以其屬上訴人所有，供製造
甲基安非他命所用之原料，適用毒品危害防制條例第十九條第一
項規定宣告沒收，要無違法可言。此部分上訴意旨所指，顯然與
卷內訴訟資料不符。其餘上訴意旨仍就原審已調查說明之事項，
任憑己見漫詞指摘，或仍為事實上之爭執，核與法律規定得為第
三審上訴理由之違法情形，不相適合。其上訴違背法律上之程式
，應予駁回。
據上論結，應依刑事訴訟法第三百九十五條前段，判決如主文。
中    華    民    國  九十七  年   十二   月   十八   日
                      最高法院刑事第五庭
                          審判長法官  陳  正  庸
                                法官  賴  忠  星
                                法官  林  秀  夫
                                法官  宋      祺
                                法官  陳  祐  治
      本件正本證明與原本無異
                                      書  記  官
中    華    民    國  九十七  年   十二   月  二十二  日
                                                      Ｅ


司法院資訊處製作；財團法人民間司法改革基金會備份。
